【裁判字號】    96,易,2410
【裁判日期】    970229
【裁判案由】    詐欺
【裁判全文】
臺灣板橋地方法院刑事判決              96年度易字第2410號
公  訴  人  臺灣板橋地方法院檢察署檢察官
被      告  丙○○
上列被告因詐欺案件，經檢察官提起公訴（96年度偵字第5135號
），本院判決如下：
    主  文
丙○○共同意圖為自己不法之所有，以詐術使人將本人之物交付
，累犯，處有期徒刑捌月；減為有期徒刑肆月，如易科罰金，以
新臺幣壹仟元折算壹日。
    事  實
一、丙○○前因詐欺案件，經臺灣高等法院以90年度上易字第11
    00號判決判處有期徒刑4 月確定，已於民國91年1 月18日易
    科罰金執行完畢。另因詐欺案件，經臺灣臺北地方法院以92
    年度易字第156 號判決判處有期徒刑8 月，嗣經臺灣高等法
    院以92年度上易字第871 號判決駁回上訴確定，已於94年7
    月23日縮刑期滿執行完畢。詎丙○○仍不知悔改，竟與某不
    詳成年男子共同基於意圖為自己不法所有之犯意聯絡，於95
    年11月15日10時許，由該不詳成年男子冒充係臺北縣中和市
    公所員工「吳先生」，撥打電話與永采科技資訊股份有限公
    司（址設臺北縣中和市○○路268 號7 樓之3 ，下稱永采公
    司）職員甲○○接洽，佯稱將以每支新臺幣（下同）1,722
    元之價格，向永采公司購買該公司生產之DDR400-512MB記憶
    體67支（總價115,374 元）；嗣由丙○○於同日16時10分許
    ，持其以不詳方法取得之發票人盛轟汽車有限公司（下稱盛
    轟公司）、發票日95年11月15日、票面金額115,374 元、付
    款人臺北縣汐止市農會信用部之贓物支票1 紙（該支票原係
    空白支票，於95年5 月3 日遭人竊取後，偽用盛轟公司名義
    簽發。丙○○所涉偽造有價證券或收受贓物罪嫌，未據檢察
    官偵查起訴），駕駛車號不詳之計程車，前往上址永采公司
    樓下，將上開支票1 紙交付予甲○○，偽示作為支付貨款之
    用，以此詐術，致甲○○陷於錯誤，代理永采公司交付上述
    記憶體67支予丙○○。丙○○得手後，旋即駕駛上開計程車
    離去，嗣於同日某時，前往臺北縣新莊市○○○路352 巷4
    號「德司科電腦城」，化名「王勇志」，將上述記憶體之其
    中65支，以71,500元之價格，出售予不知情之該店負責人丁○○。甲○○於返回永采公司後，向汐止市農會查知丙○○
    交付之上開支票1 紙業經掛失止付，察覺受騙；嗣甲○○在
    電腦網路上發現丁○○委由不知情之陳東毅刊登拍賣上述記
    憶體之網頁資料，報警處理，始循線查悉上情。
二、案經永采公司訴由臺北縣政府警察局中和分局報請臺灣板橋
    地方法院檢察署檢察官偵查起訴。
    理  由
一、證據能力部分：按被告以外之人於審判外之言詞或書面陳述
    ，除法律有規定者外，不得作為證據，刑事訴訟法第159 條
    第1 項固定有明文。惟被告以外之人於審判外之陳述，雖不
    符同法第159 條之1 至之4 之規定，而經當事人於審判程序
    同意作為證據，法院審酌該言詞陳述或書面陳述作成時之情
    況，認為適當者，亦得為證據；當事人、代理人或辯護人於
    法院調查證據時，知有第159 條第1 項不得為證據之情形，
    而未於言詞辯論終結前聲明異議者，視為有前項之同意，此
    亦據同法第159 條之5 規定甚明。查本件被告、檢察官於本
    院準備程序中均未就證據能力提出爭執，且迄於言詞辯論終
    結前，亦未就本院所調查之證據主張有刑事訴訟法第159 條
    第1 項不得為證據之情形，應認均已同意得作為本案之證據
    。從而，下述之證據資料縱有屬傳聞證據，且不符刑事訴訟
    法第159 條之1 至之4 之規定者，經本院審酌各該證據資料
    作成時之一切客觀情況，認無不適當之情事，均認有證據能
    力，合先敘明。
二、訊據被告丙○○固坦承伊曾於95年11月15日某時，前往臺北
    縣新莊市○○○路352 巷4 號「德司科電腦城」，化名「王
    勇志」，將永采公司遭人詐騙DDR400-512MB記憶體之其中65
    支，以71,500元之價格，出售予該店負責人丁○○，惟矢口
    否認有何詐欺犯行。辯稱：伊當時僅係幫人居間仲介買賣記
    憶體而已，該記憶體並非伊向永采公司詐騙得來，伊於案發
    前未曾與甲○○碰過面，也非從事計程車駕駛業務云云。經
    查：
（一）上揭事實，業據告訴代理人甲○○於警詢、偵訊及本院審
      理時指證綦詳，且有贓物認領保管單、永采公司銷貨單、
      訂購單、支票影本各1 紙附卷可稽（見偵卷第30、33、45
      至47頁）。查甲○○與被告並無任何仇隙，洵無甘冒偽證
      及誣告罪責，設詞誣陷被告之虞。其先後於檢察官偵訊、
      本院審理之時，親見被告本人，咸以證人地位於供前具結
      ，均明確指認被告確係當時駕駛計程車前往交付支票取貨
      之人（見偵卷第57頁、本院卷第78頁）。參以甲○○於95
      年11月15日16時10分許，在上址永采公司樓下，代理永采
      公司交付記憶體67支後，其中65支，旋由被告於同日持至
      上址「德司科電腦城」，化名「王勇志」，以71,500元之
      價格，出售予該店負責人丁○○乙節，為被告供認不諱，
      核與證人丁○○於警詢、偵訊及本院審理時之證述相符，
      並有監視器翻拍照片3 幀、被告為警查獲後所書立之借據
      影本1 紙在卷可憑（見偵卷第49、50、52頁）；且被告就
      其為何於案發後之密切時間內，隨即參與贓物即記憶體65
      支之處理，復不能為合理之說明（詳下述），足認甲○○
      之指證並非子虛，當時駕駛計程車前往交付支票1 紙，並
      向甲○○收取記憶體67支之人，為被告本人無疑。
（二）被告就其參與贓物即記憶體65支處理之原因，最初於檢察
      官偵訊時辯稱：我一個朋友叫「張先生」，說他有記憶體
      要賣，請我上網幫他找買家，後來我帶「張先生」到丁○○那邊賣給丁○○云云（見偵卷第56頁）；嗣於本院準備
      程序時改稱：我是在「光華螞蟻」網站上留資料表示自己
      想要買記憶體，後來在同一網站上看到一位「李先生」留
      資料說他要賣記憶體，我就依「李先生」所留資料跟他聯
      絡，「李先生」說他手上有一批記憶體，數量幾十支，價
      金幾萬元，我有跟「李先生」買2 支記憶體，每支6 百或
      8 百元，後來我覺得「李先生」賣的記憶體價格很便宜，
      我就打電話給網友丁○○，說有一批記憶體很便宜，問他
      要不要，丁○○就叫我拿過去給他看看，我就打電話跟「
      李先生」說有人要買他的記憶體，叫他把貨交給我，「李
      先生」說他不認識我，要跟我一起送貨進去，……每支記
      憶體我賺差價2 、3 百元，以每支8 百元向「李先生」購
      買，再以1 千元或1 千1 百元賣給丁○○云云（見本院卷
      第55頁）；又於本院審理時改稱：（問：拿記憶體請你轉
      賣的人究竟是何人？）我只知道他住在南港，他說他叫「
      小龍」，但我不知道名字怎麼寫，好像說姓「方」云云（
      見本院卷第114 頁），其說詞一變再變，已難憑信。況且
      該等記憶體係永采公司甫於同日以每支1,722 元售出之新
      品，陳東毅所刊登之拍賣網頁資料甚至載明奇摩購物網站
      定價1,890 元（見偵卷第42、44頁），其以1 千1 百元出
      售，已遠低於市價，衡情可輕易覓得買主，倘被告果真未
      牽涉詐欺犯罪，何須經由不相干之被告轉手？被告何以不
      使用真名，而以化名「王勇志」與丁○○進行交易？足認
      所辯純屬畏罪卸責之詞，委不足採。
（三）被告當時交付予甲○○之發票人盛轟公司、發票日95年11
      月15日、票面金額115,374 元、付款人臺北縣汐止市農會
      信用部之支票1 紙，原係空白支票，於95年5 月3 日遭人
      竊取後，偽用盛轟公司名義簽發等情，此據證人即盛轟公
      司負責人乙○○於本院審理時證述屬實（見本院卷第112
      頁），並有汐止市農會97年1 月24日函送之存戶印鑑卡、
      票據掛失止付通知書等影本各1 紙在卷可證（見本院卷第
      88至90頁）。被告使用上開不獲付款之贓物支票，作為支
      付貨款之用，嗣百般飾詞狡賴，否認有交付支票取貨之事
      實，其主觀上自始有意圖為自己不法所有之犯意，昭然若
      揭。至於被告另涉及偽造有價證券或收受贓物部分，未據
      檢察官偵查起訴，且與本案無實質上或裁判上一罪關係，
      非本案起訴效力所及，本院無從審究，應由檢察官依法處
      理，併此指明。
（四）被告前曾考領普通小客車之駕駛執照，嗣因違規未結，始
      於91年7 月8 日遭主管機關逕行註銷，此有汽車駕駛人查
      詢單1 紙存卷可按（見本院卷第64頁），故被告於檢察官
      偵訊時所稱：我沒有駕照，也不會開車，應是甲○○認錯
      人云云（見偵卷第57頁），洵屬虛妄。縱查無證據堪認被
      告有從事計程車駕駛業務，仍不能排除其刻意駕駛計程車
      前往犯罪現場，以達故布疑陣之目的，尚難憑以為有利於
      被告之認定。另依證人丁○○所述，被告當時至「德司科
      電腦城」出售記憶體時，有一人同行，在店外等候（見本
      院卷第110 頁）；而甲○○僅能指認被告係駕駛計程車前
      往交付支票取貨之人，惟無法確認當時冒充臺北縣中和市
      公所員工「吳先生」撥電話與之聯繫者是否為被告（見本
      院卷第79頁），堪認本案除被告之外，尚有一名不詳成年
      男子共同參與犯罪，且係由該不詳成年男子負責與甲○○
      聯繫訂貨事宜，嗣由被告出面前往取貨，是渠二人有犯意
      聯絡及行為分擔，至為灼然。
（五）綜上所述，本案事證明確，被告詐欺取財之犯行堪予認定
      ，應依法論科。
三、核被告所為，係犯刑法第339 條第1 項之詐欺取財罪。其與
    某不詳成年男子間，有犯意聯絡及行為分擔，為共同正犯。
    又被告前因詐欺案件，經臺灣高等法院以90年度上易字第11
    00號判決判處有期徒刑4 月確定，已於91年1 月18日易科罰
    金執行完畢；另因詐欺案件，經臺灣臺北地方法院以92年度
    易字第156 號判決判處有期徒刑8 月，嗣經臺灣高等法院以
    92年度上易字第871 號判決駁回上訴確定，已於94年7 月23
    日縮刑期滿執行完畢等情，有臺灣高等法院被告前案紀錄表
    可稽，其受有期徒刑之執行完畢後，5 年以內故意再犯本件
    有期徒刑以上之罪，為累犯，應依刑法第47條第1 項規定加
    重其刑。爰審酌被告正值壯年，四肢健全，不思以正當方法
    獲取財物，竟以佯稱訂購貨品之手法，向告訴人詐取財物，
    兼衡其素行狀況、犯罪之動機、目的、不法利得、對於告訴
    人所生損害程度，及犯後飾詞狡辯，毫無悔意等一切情狀，
    量處如主文所示之刑，以示懲儆。
四、末查，本件被告犯罪時間係於96年4 月24日以前，合於中華
    民國九十六年罪犯減刑條例所定之減刑條件，爰依該條例規
    定減刑之。於減刑後，符合得易科罰金之要件，並諭知如易
    科罰金之折算標準。
據上論斷，應依刑事訴訟法第299 條第1 項前段，刑法第28條、
339 條第1 項、第47條第1 項、第41條第1 項前段，刑法施行法
第1 條之1 ，中華民國九十六年罪犯減刑條例第2 條第1 項第3
款、第7 條、第9 條，判決如主文。
本案經檢察官謝岳龍到庭執行職務。
中    華    民    國    97    年    2     月    29    日
                  刑事第十五庭  審判長法  官  陳鴻清
                                      法  官  張兆光
                                      法  官  朱嘉川
以上正本證明與原本無異。
如不服本判決應於送達後10日內向本院提出上訴狀。
                                      書記官  陳聖儒
中    華    民    國    97    年          月          日
附錄本案論罪科刑法條全文：
中華民國刑法第339 條：
意圖為自己或第三人不法之所有，以詐術使人將本人或第三人之
物交付者，處5 年以下有期徒刑、拘役或科或併科1 千元以下罰
金。
以前項方法得財產上不法之利益或使第三人得之者，亦同。
前二項之未遂犯罰之。


司法院資訊處製作；財團法人民間司法改革基金會備份。
